【裁判字號】    97,易,1543
【裁判日期】    970626
【裁判案由】    詐欺
【裁判全文】
臺灣臺北地方法院刑事判決              97年度易字第1543號
公  訴  人  臺灣臺北地方法院檢察署檢察官
被      告  乙○○
上列被告因詐欺案件，經檢察官提起公訴（97年度偵字第7826號
），嗣被告於準備程序中就被訴事實為有罪之陳述，經本院合議
庭裁定由受命法官獨任進行簡式審判程序審理，判決如下：
    主  文
乙○○幫助犯詐欺取財罪，處有期徒刑貳月，如易科罰金，以新
臺幣壹仟元折算壹日，緩刑貳年，緩刑期間付保護管束。
    事  實
一、乙○○得預見將金融帳戶交付不明人士使用，將幫助他人詐
    欺取財之用，竟仍不違背其本意，而基於幫助詐欺之未必故
    意，於民國96年12月底某日（於同年12月29日以前），在臺
    北市○○○路與延平北路附近之便利商店前，將其向位於臺
    北市大安區○○○路○段39號2 樓之聯邦商業銀行股份有限
    公司（下稱聯邦銀行）薇風簡易型分行開戶，帳號00000000
    000 號帳戶之存摺、金融卡及密碼，以新臺幣（下同）1,50
    0 元之代價出租予姓名、年籍不詳之男性成年人，而容任該
    帳戶供他人用以詐騙財物。嗣該不詳之成年人所屬詐欺集團
    成員意圖為自己不法之所有，於96年12月29日下午4 時36分
    許，以電話向甲○○佯稱其因網路購物金額之扣款有問題，
    須至金融機構作取消動作云云，致甲○○陷於錯誤，而於同
    年月30日在高雄縣之大寮郵局附近，接續將40,000元、44,0
    00元與2,000 元共3 筆款項，轉帳匯入上揭乙○○之聯邦銀
    行薇風簡易型分行帳戶內，旋即遭人提領一空。迨甲○○發
    覺受騙，始報警而循線查獲。
二、案經臺北市政府警察局中山分局報請臺灣臺北地方法院檢察
    署檢察官偵查起訴。
    理  由
一、本件被告乙○○所犯係死刑、無期徒刑、最輕本刑為三年以
    上有期徒刑以外之罪，其於準備程序中就被訴事實為有罪之
    陳述，經本院告知簡式審判程序之旨，並聽取公訴人及被告
    之意見後，認無不得或不宜改依簡式審判程序進行之情事，
    爰依刑事訴訟法第273 條之1 第1 項規定，裁定由受命法官
    獨任進行簡式審判程序，合先敘明。
二、上揭犯罪事實，業據被告乙○○於本院審理中坦承不諱，並
    為認罪之表示，且被害人甲○○因遭人佯稱以網路購物金額
    扣款有問題，而受詐騙至自動櫃員機操作，因此轉帳40,000
    元、44,000元與2,000 元共3 筆款項匯入乙○○之聯邦銀行
    帳戶，旋遭提領一空等情，業據被害人於警詢時指述甚詳，
    並有聯邦銀行97年2 月29日（97）聯邦風字第0014號函附之
    開戶人基本資料、存摺存款明細表各1 份，及自動櫃員機交
    易明細表3 紙在卷可稽。又按金融帳戶攸關存戶個人財產權
    益之保障，非與本人有密切關係，一般人皆不致輕易提供他
    人使用，且查向金融機構開設帳戶，並無任何法令限制，若
    係用於存提款之正當用途，大可光明正大自行申請，無須使
    用他人之帳戶；倘他人無正當理由不以自己名義申請開戶，
    反向不特定人蒐集或租用他人之金融帳戶使用，衡情應可預
    見該蒐集、租用帳戶之人，目的顯可能在供自己或不法詐騙
    集團成員用以詐騙他人將款項匯入後再加以提領，以逃避警
    方之追捕，此乃詐欺集團慣用之手法並常見諸於報章媒體。
    是被告竟任意將上開帳戶之存摺、提款卡及密碼，以1,500
    元之代價出租予年籍不詳之成年人使用，自可預見該人或其
    所屬詐騙集團可能將之用來從事詐欺犯罪，作為詐欺取財之
    人頭帳戶，以收取被害人匯入之款項，惟其竟仍將帳戶存摺
    、提款卡及密碼提供予該人，顯具有縱有人以其金融帳戶實
    施詐欺犯罪亦不違背其本意之幫助意思甚明。從而，被告之
    自白核與事實相符，本件事證明確，被告幫助詐欺取財之犯
    行堪以認定，應依法論科。
三、按刑法上之幫助犯，係對於犯罪與正犯有共同之認識，而以
    幫助之意思，對於正犯資以助力，而未參與實施犯罪之行為
    者而言（最高法院88年度台上字第1270號判決要旨參照）。
    是以如未參與實施犯罪構成要件之行為，而係出於幫助之意
    思提供助力，即屬幫助犯，而非共同正犯。本件被告提供上
    開聯邦銀行帳戶之存摺、提款卡及密碼予他人使用，使得收
    受該帳戶之人於詐騙財物後，得以使用被告之帳戶作為匯款
    工具，而遂行詐欺取財之犯行，則被告顯係參與詐欺取財構
    成要件以外之行為，而對於該行詐騙之人遂行詐欺取財犯行
    資以助力，故核其所為，係犯刑法第30條第1 項、第339 條
    第1 項之幫助詐欺取財罪。又被告所為係幫助犯，爰依刑法
    第30條第2 項之規定，按正犯之刑減輕之。爰審酌被告提供
    自己之帳戶存摺、金融卡及密碼予他人犯罪使用，助長他人
    犯罪，非但增加被害人尋求救濟及治安機關查緝犯罪之困難
    ，亦使不法詐欺犯得以順利掩飾其詐欺所得之財物，危害被
    害人財產安全及社會治安，惟念及被告未實際參與詐騙行為
    ，所為係幫助犯，且犯罪所得金額不高，暨其犯後已坦承犯
    行，態度尚屬良好，及其年紀尚輕、經濟狀況、高職畢業之
    教育程度等一切情狀，量處如主文所示之刑，並諭知易科罰
    金之折算標準。末查，被告前未曾因犯罪而受有期徒刑以上
    刑之宣告，此有臺灣高等法院被告前案紀錄表附卷可參，其
    年紀尚輕僅19歲，因一時失慮，偶罹刑典，犯後已坦承犯行
    並深具悔意，且其目前負擔家中生計，如遽予執行刑罰，恐
    對被告之家庭造成影響，而被告經此偵審程序及科刑之教訓
    後，當能知所警惕，信無再犯之虞，本院因認對被告所宣告
    之刑，以暫不執行為適當，爰依刑法第74條第1 項第1 款規
    定，併予宣告緩刑2 年，用啟自新，並命其於緩刑期間付保
    護管束，期藉由公權力監督其舉止，以觀後效。
據上論斷，依刑事訴訟法第273 條之1 第1 項、第299 條第1 項
前段，刑法第30條第1 項、第2 項、第339 條第1 項、第41條第
1 項前段、第74條第1 項第1 款、第93條第1 項，刑法施行法第
1 條之1 ，判決如主文。
本案經檢察官王育珍到庭執行職務。
中    華    民    國    97    年    6     月    26    日
                    刑事第十六庭  法  官  吳俊龍
以上正本證明與原本無異。
如不服本判決，應於判決送達後10日內向本院提出上訴狀。
                                  書記官  高菁菁
中    華    民    國    97    年    6     月    26    日
附錄本判決論罪科刑法條：
刑法第339條
意圖為自己或第三人不法之所有，以詐術使人將本人或第三人之
物交付者，處5 年以下有期徒刑、拘役或科或併科1 千元以下罰
金。
以前項方法得財產上不法之利益或使第三人得之者，亦同。
前二項之未遂犯罰之。


司法院資訊處製作；財團法人民間司法改革基金會備份。
